【裁判字號】    99,重訴,30
【裁判日期】    990223
【裁判案由】    確認支付命令不生效力
【裁判全文】
臺灣板橋地方法院民事裁定              99年度重訴字第30號
再  審原告  甲○○
訴訟代理人  丙○  律師
複  代理人  乙○○律師
再  審被告  丁○○
上列當事人間清償債務事件，再審原告對於中華民國98年6月16
日本院98年度司促字第24525號支付命令提起再審之訴，本院裁
定如下：
    主  文
再審之訴駁回。
再審訴訟費用由再審原告負擔。
    理  由
一、再審原告於民國98年10月13日，依據民事訴訟法第247條第1
    項、第515條、第519條等規定，向本院具狀聲明訴請：(一)確
    認本院98年度司促字第24525號支付命令對於其不生效力。
    (二)本院98年度司促字第24525號支付命令確定證明書應予以
    撤銷。經本院於98年10月22日以再審被告住所地係在「台北
    市○○區○○路四段147號8樓」，再觀諸前開確認及形成之
    訴於法律上並無專屬或其他訴訟管轄之規定，故依民事訴訟
    法第1條第1項前段、第28條第1項之規定，依職權裁定移送
    於台灣台北地方法院審理，嗣再審原告另於98年12月28日具
    狀向該院主張上開確定支付命令有民事訴訟法第496條第1項
    第1款所定之再審事由而提起再審之訴，並聲明：(一)原確定
    支付命令廢棄。(二)上開廢棄部分，再審被告於原督促程序之
    聲請駁回。(三)再審訴訟費用及原督促程序聲請費用由再審被
    告負擔。並經該院以本件再審之訴專屬本院管轄為由，復於
    98年12月29日以98年度審重訴字第1400號裁定移轉本院審理
    ，合先敘明。
二、按送達於住居所、事務所或營業所不獲會晤應受送達人者，
    得將文書付與有辨別事理能力之同居人或受僱人，為民事訴
    訟法第137條第1項所明定。又受公寓大廈管理委員會僱用之
    管理員，其所服勞務包括為公寓大廈住戶接收郵件者，性質
    上應屬全體住戶之受僱人，即與民事訴訟法第137條第1項規
    定之受僱人相當。郵政機關之郵差送達文書於住、居所、事
    務所或營業所，不獲會晤應受送達人，而將文書付與公寓大
    廈管理員者，為合法送達，該管理員何時將文書轉交應受送
    達人，已生之送達效力不受影響（最高法院88年度台上字第
    1752號判決意旨參照）。經查：
  (一)系爭支付命令由再審被告於98年6月12日提出聲請，經本院
    於98年6月16日作成支付命令，於同年7月27日對於再審原告
    設籍之台北縣永和市○○○路○段209巷3號4樓之2送達，因
    未獲會晤本人而由郵務人員將該支付命令正本交付該址之長
    隄社區管理委員會呂錦泰簽收之，因再審原告未於20日內提
    出異議，故該支付命令已於98年8月17日確定等情，業據本
    院依職權調閱上開卷宗審認屬實。
  (二)再審原告雖主張於98年8月24日始於沈陽住處接獲胞弟於98
    年8月11日寄來之系爭支付命令，故其於98年8月27日具狀對
    該支付命令異議應屬合法云云。惟戶籍乃攸關個人法律上及
    經濟上生活之中心地，再審原告既設籍於台北縣永和市○○
    ○路○段209巷3號4樓之2，此有戶籍謄本在卷可稽（見本院
    98 年度司促字第24525號支付命令卷第14頁），其又未遷移
    戶籍地於他處且無搬離移居他處永久居住之事實，故顯有設
    定住所於該址之意思，則系爭支付命令由上址管理委員會人
    員簽收，即已發生合法送達之效力。至於再審原告之胞弟遲
    至98年8月11日始將系爭支付命令轉寄再審原告，並不影響
    已生合法送達之事實，故再審原告之主張並不足採。
三、次按與確定判決有同一之效力之支付命令，有民事訴訟法第
    496條第1項所定之情形者，應於30日之不變期間內提起再審
    之訴，此項期間係自支付命令確定時起算。又再審之訴不合
    法者，法院應以裁定駁回之，民事訴訟法第521條第2項、第
    500條第1項、第2項前段及第502條第1項分別定有明文。經
    查：系爭支付命令已於98年8月17日確定，則再審原告未遵
    守30日之法定不變期間，遲至98年10月13日提起本件訴訟，
    並於98年12月28日具狀向台灣台北地方法院主張起訴真意係
    就上開確定支付命令有民事訴訟法第496條第1項第1款所定
    之再審事由而提起再審之訴，顯已逾法定30日之不變期間，
    揆諸民事訴訟法第500條第1項及第2項前段之規定，本件再
    審之訴即非合法，應予裁定駁回。
四、依民事訴訟法第502條第1項、第95條、第78條，裁定如主文
    。
中    華    民    國    99    年    2    月    23    日
                  民事第一庭    法  官  黎文德
以上正本係照原本作成
如對本裁定抗告須於裁定送達後10日內向本院提出抗告狀，並應
繳納抗告費新台幣1,000元整。
中    華    民    國    99    年    2    月    23    日
                                書記官  趙彬

司法院資訊處製作；財團法人民間司法改革基金會備份。
